【裁判字號】    90,上易,1238
【裁判日期】    900802
【裁判案由】    恐嚇
【裁判全文】
臺灣高等法院臺中分院刑事判決                    九十年度上易字第一二三八號
    上  訴  人
    即自 訴 人  甲○○
    被      告  乙○○  原名.
右上訴人因自訴被告恐嚇案件，不服臺灣彰化地方法院八十九年度訴字第一三○號中
華民國八十九年八月三十日第一審判決，提起上訴，本院判決如左：
      主  文
上訴駁回。
      事  實
一、乙○○係彰化縣員林鎮錦安巷一號祐聖紙器廠有限公司（下稱祐聖公司）之負責
    人，與其原所僱用之員工甲○○間因資遣糾葛屢生齟齬，於民國（下同）八十八
    年八月廿二日廿二時許，甲○○以電話（○四）0000000號打至祐聖公司
    （○四）0000000號電話請假時，由乙○○在祐聖公司接聽上開（○四）
    0000000號電話，乙○○基於恐嚇危害安全之犯意，以加害身體之事，向
    甲○○恫稱：「．．．比武，你要走出門，要給我小心，．．」等語，致甲○○
    心生畏懼而生危害於安全。
二、案經甲○○向原審法院提起自訴。
    理  由
一、按上訴係不服判決請求救濟之方法，故當事人於上訴期內表示不服，無論其形式
    上誤用抗告或再審字樣，仍不妨礙其提起上訴之效力。本件上訴人收受原審判決
    送達後，提出書狀，雖自稱抗告人請予再審，然既於上訴期限內對原判決表示不
    服，自應作為上訴受理。（最高法院二十二年度上字第四一九一號判例參照）。
    本件自訴人上訴雖以刑事異議意見狀之形式對原審判決聲明不服，惟自訴人於本
    院調查時即當庭表示「我是對原審判決事實有意見表達」（詳見本院九十年七月
    二十六日審判筆錄），依照上開最高法院判例所示，本件自訴人收受原審判決送
    達後，提出書狀，雖自稱提起刑事異議意見，然自訴人既於上訴期限內對原判決
    表示不服，自應作為上訴受理，合先敘明。
二、訊據被告乙○○坦承右揭時、地於於祐聖公司之（○四）0000000號電話
    中向甲○○表示：「．．．比武，你要走出門，要給我小心，．．」等語之事實
    不諱，惟矢口否認有恐嚇危害安全之犯意，辯稱：伊並未恐嚇自訴人，伊叫自訴
    人出門小心，只是關心的話，並不是要去恐嚇等語。惟查：右揭事實，業據自訴
    人甲○○指訴綦詳，並有電話錄音帶及錄音帶譯文在卷可參，而該電話錄音中上
    揭言詞確係被告之語聲乙情，亦為被告所自承，並經法務部調查局鑑定明確，有
    該局八十九年四月二十八日（八九）陸（三）字第八九○二四四三四號鑑定通知
    書可憑；又稽諸被告上揭要對方出門小心之言詞，顯係出言警告恫嚇甚明，應非
    關心之意，本件事證明確，被告所辯尚非可採，其犯行洵堪認定。
三、核被告所為，係犯刑法第三百零五條之恐嚇危害安全罪，原審判決適用刑事訴訟
    法第三百四十三條、第二百九十九條第一項前段，刑法第三百零五條、第四十二
    條第二項、第七十四條第一款，罰金罰鍰提高標準條例第一條前段、第二條之規
    定，並審酌被告犯罪之動機、目的、手段、本件被告言詞恐嚇之程度尚非強烈及
    所生之危害亦非重大與犯罪後之態度等一切情狀，量處被告罰金壹仟伍佰元，並
    諭知易服勞役之折算標準。且以被告前未曾受有期徒刑以上刑之宣告，一時失慮
    致罹犯本罪，犯後業已與自訴人達成和解並經自訴人具狀撤回自訴，被告經此教
    訓，應知警惕而無再犯之虞，所宣告之刑，認以暫不執行為適當，併予宣告緩刑
    二年，以勵自新。並就自訴人另指訴被告於八十八年十一月五日後屢以默不作聲
    之電話打予自訴人而連續恐嚇等情，除據被告堅決否認外，並查無其他積極證據
    足認被告部分亦有恐嚇犯行，因自訴人認係連續犯行，爰不另為無罪之諭知。經
    核並無何違誤之處，應予維持。
四、自訴人蕭仁政上訴意旨謂：「、八十八年十一月五日下午，被告果『之前』及
    『之後』一樣許多默不作聲倒也罷了，其犯行亦不能證明！但本案因錄到被告與
    他人談話之錄音始證明長期日夜間『騷擾』、『恐嚇』係自被告所親為。、被
    告第一次聽後說係其打給自訴人。、隨第二次否認係用電話→刁賴言係自訴人
    親至其住處所交談（？）以上即二次相互矛盾→再後來以及最後一庭（九十年四
    月）均承認電話錄音係事實‧‧‧惟並無犯意云云‧‧‧但請問正常電話接通（
    被告有一庭說電話並無人接）最少會『喂』會說話為何被告一句皆無？為何時間
    相當長→如無人接或接通無人回應理應『立即掛斷』等等，皆違反常理及經驗法
    則，自訴人無法認同」、「被告對我或對法官講話不實在、刁惡，和解時事後又
    被趁火打劫詐欺，犯後及審判中所表示的態度都沒有悛悔實據。判決書說被告犯
    罪證據不足部分，不以連續犯論不實在，除了他被判的主罪外，他白天、晚上恐
    嚇電話一直不斷都不講話，騷擾的事情我正好有錄到他的聲音，開庭中又說不是
    打電話給我，說是我去他家跟他談話，到最後又承認是電話打給我，可以證明騷
    擾恐嚇這個電話是實在的，所以是連續犯，證據確鑿，原審認定不是連續犯是錯
    誤的。他跟我以六萬元和解，可見他有峻悔實據等等，這是不實在的，他在還沒
    有自字五號，一四四號這二件案子時，被告與我就有資遣費、工資、獎金大約拾
    貳萬元的糾紛，八十八年他有央請邱奕興與我談和解，當時我不願意和解，是今
    年二月邱奕興第二次在說要和解時，我之所以會和解，是因為我的電費連續好幾
    個月約半年以上累積積欠電費壹萬四千多元，今年九十年四月九日如果我沒有繳
    ，會被剪電，八十九年時我不同意，九十年二月邱奕興再跟我談時，我就告訴邱
    奕興被告六萬現金馬上給我，我馬上撤銷自訴五號、一四四號，他們一直拖到今
    年的四月九日前沒有幾天，我們說好已經成案的我們撤銷，他六萬元給我現金，
    他說如果錢給我和解書寫好，如果我不撤銷他怎麼辦，所以我們相約，繳台電錢
    的最後一天，如果不和解，我也不要和解了，他說四月九日他拿現金給我，我們
    在一審服務處馬上遞狀將五號跟一四四號撤銷，結果他來沒有帶現金是開支票，
    那張支票本來沒有寫日期，他說沒有寫抬頭，馬上可以領錢，我完成自訴五號，
    一四四號狀，他馬上說第一張要簽名，我說本來只有說他錢給我簽第一張，現在
    我們一手交錢一手我把案件撤銷掉，我說我已經取消了，你們還要我做什麼，他
    太太馬上說好好‧‧你準備不要領錢，我案件撤銷了，他支票給我，他們人走了
    ，結果我到上海銀行發現他又寫上九十年十月九日，錢不能領，我如果不欠錢用
    ，為什麼八十八年不跟他和解，我欠用錢，所以我才以六萬和解要解燃眉之急，
    所以我說他是趁火打劫，我領不到錢，我馬上回來服務處，我們本來和解是經過
    服務處的科長，我請服務處科長借我電話，我說剛剛那人沒有錢給我，是詐欺我
    ，我電話打過去，他們十二點多才又回來，他說要把支票收回去，我二案都已經
    撤銷，錢領不到，支票再給他收回去，我什麼都沒有，最後他錢給我，我才在第
    三張原子筆那個地方簽名，所以我說他趁火打劫詐欺得利，顯然他們是耍詐刁惡
    。」、「他說打電話是晚上八點，他在地院說是我到他家，顯然所說不實，他六
    萬元有給我，是我再簽地三張時銷掉，本來是只有說二案。」、「他剛剛說八十
    八年十一月五日六點是我打電話給他，在第一審的第二次說是我到他家，顯然他
    所述不實，我家裡有錄音他打電話給我，很久都沒有回音，顯然也是騷擾我，一
    審說他犯後態度很好，他如果很好，怎麼會說是他打電話給我，後來又說是我到
    他家，最後才又承認是他打電話給我，這樣怎麼算是犯後態度很好，和解過程也
    是趁火打劫又再詐欺我一次，確定判決後請保留一審及二審的錄音帶。」、「我
    們的勞資糾紛，我到勞委會，縣政府、勞工局一告二、三年，曠日廢時，我的生
    活就要斷水斷電，我八十九年初告他，八十九年年中、年底他就有叫人來要跟我
    和解，我不要，那時候我還勉強東借西借還可以應付，到了九十年本案要和解的
    四月九日，我那時候快要斷水斷電，他又叫同樣的那個人出來要跟我和解，我們
    的對話是將本案及一四四號二案撤銷，他付給我六萬，在我們二審調查庭時我有
    附了三張，我說他把六萬給我，我自己去撤銷，他說不放心，怕我錢拿了不撤，
    說到時候四月九日到法院的服務處，六萬給我我撤銷，本來他六萬現金給我我錢
    拿到手以後，才呈狀上去，我如果不是缺錢，我何必和解，但他不是給我現金，
    是給我支票，給我支票本來也沒有關係，他本來支票沒有寫日期，後來卻在支票
    上寫十月九日，根本領不到錢，領不到錢以後，他才再恐嚇，就是我調查庭所呈
    上的第三張和解書，說以後別的，不是這二個案號的，我全部都不能動，所以庭
    上剛剛問我為什麼是意見書，為什麼沒有繕本，那個我都懂，就是他趁火打劫，
    這張和解書把我扣住了，他趁火打劫犯後態度不好，我是受害人，因為這個和解
    他使我再受害一次。」等語，請求保留本案審理錄音帶，且認被告係連續犯，另
    被告犯後態度亦不佳，原審未依連續犯論處，併諭知緩刑均有不當。惟查：
１、按依法庭錄音辦法業經司法院於九十年六月十三日以（九十）院台廳司一字第一
    四六八一號令修正發布並函送各法院，關於該辦法第七條第一項之規定已修正為
    「於法庭錄音之錄音帶，均應保存至裁判確定後三十日，始得除去錄音」，是自
    訴人請求保存本件確定判決後請保留一審及二審的錄音帶。本院依上開司法院於
    九十年六月十三日以（九十）院台廳司一字第一四六八一號令發布之法庭錄音辦
    法第七條第一項之規定自應保存至裁判確定後三十日，併予敘明。
２、再按刑法第三百零五條規定之恐嚇危害罪，需以加害生命、身體、自由、名譽、
    財產之事恐嚇他人，致生危害於安全者，始足當之。本案除於八十八年八月廿二
    日廿二時許，自訴人甲○○以電話（○四）0000000號打至祐聖公司請假
    時，被告在祐聖公司內於（○四）0000000電話中，以加害身體之事，向
    甲○○恫稱：「．．．比武，你要走出門，要給我小心，．．」等語外，其餘被
    告與自訴人之通話錄音中，被告均默不作聲，此為自訴人所肯認，則本件被告其
    餘之電話既均未出聲，自無從判定被告究係以加害生命、身體、自由、名譽、財
    產之事恐嚇自訴人，致生危害於自訴人安全，與刑法第三百零五條規定之恐嚇危
    害安全罪之構成要件有間，原審判決認：「自訴人另指訴被告於八十八年十一月
    五日後屢以默不作聲之電話打予自訴人而連續恐嚇等情，然除據被告堅決否認外
    ，並查無其他積極證據足認被告部分亦有恐嚇犯行，因自訴人認係連續犯行，爰
    不另為無罪之諭知」，核無不當，而自訴人上訴主張被告本部分於電話中默不作
    聲之行為亦屬恐嚇危害安全而認與前開被告經論罪科刑部分之恐嚇危害安全犯行
    ，應成立連續犯關係，即無理由。合先敘明。
３、又被告確已給付自訴人六萬元，成立本件和解，業據自訴人於本院九十年六月二
    十七日調查時指稱：「最後他（指被告）錢給我，我才在第三張原子筆那個地方
    簽名」等語（詳本院審理卷第二十頁），核與被告供稱：「（問：六萬元有給上
    訴人即自訴人甲○○？）答：有的，我只是希望趕快結束本案，我給錢可以結案
    ，我們就不用這樣跑法院。」等語（詳本院審理卷第二十頁），且有和解書一份
    在卷可稽（詳見原審審理卷第一五九頁），並由自訴人具狀撤回本件自訴，復有
    撤回狀一紙附卷可憑（詳見原審審理卷第一四九頁），雖上訴意旨以：「「我們
    的勞資糾紛，我到勞委會，縣政府、勞工局一告二、三年，曠日廢時，我的生活
    就要斷水斷電，我八十九年初告他，八十九年年中、年底他就有叫人來要跟我和
    解，我不要，那時候我還勉強東借西借還可以應付，到了九十年本案要和解的四
    月九日，我那時候快要斷水斷電，他又叫同樣的那個人出來要跟我和解，我們的
    對話是將本案及一四四號二案撤銷，他付給我六萬，在我們二審調查庭時我有附
    了三張，我說他把六萬給我，我自己去撤銷，他說不放心，怕我錢拿了不撤，說
    到時候四月九日到法院的服務處，六萬給我我撤銷，本來他六萬現金給我我錢拿
    到手以後，才呈狀上去，我如果不是缺錢，我何必和解，但他不是給我現金，是
    給我支票」等語，指摘被告在和解過程中係趁其缺錢與其和解，原審判決未審酌
    上情而為判決即有不當，惟按本件被告於和解過程中雖有以票據支付之情形，然
    本件最終結果係於本件自訴人領取被告支付之六萬元後，自訴人始具狀撤回自訴
    ，至於自訴人當時是否基於缺錢之原因始願與被告和解，此私法自治之範疇自非
    原審所得審究，從而原審判決審酌「被告犯後業已與自訴人達成和解並經自訴人
    具狀撤回」等情，即無何違誤，附予敘明。
４、另上訴意旨另以被告犯後態度不佳，且陳述不實，指摘原審判決諭知被告緩刑亦
    有不當。惟查：刑法第七十四條規定之緩刑係受二年以下有期徒刑、拘役或罰金
    之宣告，而有左列情形之一者，認為以暫不執行為適當者，得宣告二年以上五年
    以下之緩刑，其期間自裁判確定之日起算：、未曾受有期徒刑以上刑之宣告者
    。、前受有期徒刑以上刑之宣告，執行完畢或赦免後，五年以內未曾受有期徒
    刑以上刑之宣告者。查本件被告前未曾受有期徒刑以上刑之宣告，有臺灣高等法
    院被告全國前案紀錄表一份在卷可稽，且嗣後亦坦承有向自訴人甲○○稱：「．
    ．．比武，你要走出門，要給我小心，．．」等語，復以六萬元與自訴人達成和
    解並如數給付自訴人，原審判決執此認「又被告前未曾受有期徒刑以上刑之宣告
    ，因一時失慮，偶罹刑典，事後已坦承犯行，深具悔意，經此刑之宣告後，應知
    警惕而無再犯之虞，本院因認暫不執行其刑為當，予以宣告緩刑，用啟自新。」
    等語，亦核無違誤。
５、綜上所述，本件自訴人右揭上訴顯均無理由，應予駁回。
五、據上論斷，依刑事訴訟法第三百六十八條，判決如主文。
中       華       民       國   九  十    年     八      月     二      日
                                臺灣高等法院臺中分院刑事第三庭
                                      審判長法  官  方  艤  駐
                                            法  官  劉  連  星
                                            法  官  胡  忠  文
右正本證明與原本無異。
不得上訴
                                            書記官  粘  銘  環
中       華       民       國   九  十    年     八      月     三      日
附錄論罪法條
刑法第三百零五條
以加害生命、身體、自由、名譽、財產之事恐嚇他人，致生危害於安全者，處二年以
下有期徒刑、拘役或三百元以下罰金。
                                                                        Ｋ


司法院資訊處製作；財團法人民間司法改革基金會備份。
